【裁判字號】    97,簡,779
【裁判日期】    980429
【裁判案由】    地價稅
【裁判全文】
臺北高等行政法院判決
                                       97年度簡字第779號
原      告  甲○○
            乙○○
            丙○○
            丁○○
            辛○○
            戊○○
            己○○
            庚○○
被      告  桃園縣政府地方稅務局
代  表  人  黃興旺(局長)
上列當事人間因地價稅事件，原告等不服桃園縣政府中華民國97
年10月9日府法訴字第0970219156號訴願決定，提起行政訴訟。
本院判決如下：
    主  文
原告之訴駁回。
訴訟費用由原告負擔。
    事  實  及  理  由
一、本件原告因不服被告課徵96年地價稅合計新台幣（下同）75
    ,695元之處分，而提起本件撤銷訴訟，因渠等爭執之罰鍰金
    額未逾20萬元，依行政訴訟法第229條第1項第2款、第2項規
    定及司法院92年9月17日（92）院台廳行一字第23681號令，
    應適用簡易訴訟程序，爰不經言詞辯論，逕為判決，合先敘
    明。
二、事實概要：原告所有坐落桃園縣大園鄉○○○段崁腳小段17
    、17-3、17-4、17-5、17-6、17-7、17-8、17-9、17-10 地
    號等9 筆持分土地( 下稱系爭土地) ，經被告依土地稅法第
    14 條 規定併同原告所有其他土地，課徵原告甲○○、丙○
    ○、乙○○、戊○○、庚○○、辛○○、丁○○、己○○等
    96年地價稅分別為837 元、8,455 元、25,665元、8,461 元
    、11,374元、882 元、8,455 元、11,566元，合計75,695元
    。原告申請復查未獲變更，提起訴願亦經決定駁回後，遂提
    起本件行政訴訟。
三、原告起訴主張：
    (一)按系爭土地自日據以來，遭桃園縣大園鄉公所( 下稱大園
      鄉公所) 無償佔用為「大園鄉第三公墓用地」，因而核准
      免稅在案，惟88年間，因原告買賣使用其中部份空地，而
      為被告全面恢復課稅。惟查，系爭崁腳小段17、17-3地號
      土地總面積僅0.8 公頃餘，已於65年間變更為乙種工業用
      地，因非屬公共墳場用地，本不符土地法第192 條第6 款
      、土地稅減免規則第4 條、第8 條有關公共墳場用地之規
      定，被告乃依減免規則第9 條之規定核准免稅。被告及訴
      願機關以系爭土地之局部買賣使用，違反前述土地法第19
      2 條及減免規則第8 條等不相關規定而為決定，適用法規
      顯有錯誤，且造成歷次判決受到混淆，偏離土地稅減免規
      則第9 條規定主題。且按該第9 條但書規定，原告就系爭
      土地之部份空地供建築新墓等之買賣使用，並無違法，訴
      願機關以系爭土地有少數新建墳墓之買賣，表示該等墳墓
      有主並經過整理，即推定全部土地「已非無償供公眾所便
      用」，顯然以偏概全，違反前開規定本義。
    (二)系爭土地使用分區既變更為乙種工業用地，已非屬公墓用
      地，核屬減免規則第9 條規定遭鄉公所無償佔用之私有土
      地性質，則原告甲○○與建墓人訂立買賣使用和解契約書
      ，就公所未使用之零星空地作買賣，並未違反前開規定。
      何況系爭土地尚有崁腳小段17-4、17-5、17-6、17 -7 地
      號等其他空地？原告依法買賣使用公所未全部佔用之相關
      空地，實無違土地稅減免規則第9 條規定。，被告所提大
      園鄉社字第25738 號函，稱該地「非謂非屬私立公墓」，
      因此被告以土地稅減免規則第9 條規定核准免稅，可見系
      爭土地已被視為一般私有土地。被告卻一再以土地法第19
      2 條、土地稅減免規則第4 條、第8 條等有關公共墳場用
      地之規定，作為重新課徵地價稅之主要依據和論辯，實有
      違法及理由矛盾之處。
    (三)另按土地稅減免規則第9 條但書規定，地主可依相關土地
      性質，作建築、買賣、出租、種植，以利用其餘空地，惟
      相關建築之法定空地部份不予免稅，可見原告買賣使用其
      他零星空地，並未違反土地稅減免規則第9 條之規定。換
      言之，被告以原告之買賣使用其中部份空地，興建新墳，
      以偏概全，推定全部舊墳墓，皆已管領買賣完成，而恢復
      全面課稅，實有所不當。再者，大園鄉公所未經同意，長
      期佔用系爭土地為公墓用地，惟此公所事實無償佔用之舊
      墓部份，要求原告納稅豈合情理？就人民繳納部份收益以
      回饋國家社會之課稅精神而言，試問本件土地除零星空地
      之使用以外，原告尚有何實質收益可資納稅回饋？尤其該
      局部空地之買賣使用，並無違背土地稅減免規則第9 條規
      定，況系爭土地大部份遭大園鄉公所無償佔用為「大園鄉
      第三公墓」用地，依地主所受損失，即便自行買賣使用其
      中部份土地，政府仍全部依土地稅減免規則第9 條規定免
      稅，就社會人情義理來說，也不算過份等語，並請求判決
      撤銷訴願決定及原處分。
四、被告則以：
    (一)查系爭17及17-3地號等2 筆土地，被告原依大園鄉公所83
      年1 月8 日83大鄉財字第52號函：「…經查本所公墓台帳
      ，該地號於明治37年7 月28日已設置為公墓，現編定為本
      鄉第三號公墓，而使用該公墓並無收費。」於83年1 月18
      日核准按土地稅減免規則第9 條規定免徵地價稅在案；惟
      嗣後被告查得系爭土地之使用分區為工業區，又依該鄉公
      所89年12月2 日89大鄉社字第25738 號函：「經查該地為
      本鄉第三號公墓，唯依『墳墓設置管理條例』第2 條所定
      意旨，該地非謂非屬私立公墓，其使用應為土地所有權人
      與使用人間之私權行為，……」故系爭土地既非無償供公
      所使用，核無土地稅減免規則第9 條免徵地價稅規定之適
      用，被告業於90年11月9 日以90桃稅財字第90126081號函
      通知原告等，合先敘明。
    (二)次按土地法第192條第1項第6款及土地稅減免規則第8條第
      1 項第6 款規定，系爭土地依桃園縣政府95年6 月12日(9
      5)桃縣城都字第16875 號土地使用分區證明書所載，其使
      用分區為工業區，故系爭土地既非屬公墓用地，且該私立
      公墓亦非為財團法人組織，核無土地稅減免規則第8 條第
      1 項第6 款規定之適用。
    (三)再按民法第765條及第767條規定，系爭土地依其他共有分
      人於93年5 月21日至被告製作筆錄時指稱，原告有收取價
      款之情事，另經被告依原告之代理人所提示之墳墓用地買
      賣和解書，並向墳地買受人查證，其買受人亦指稱，原告
      之代理人對以前未收費之墓地占用人家屬仍持續追查收費
      中，故原告尚不得以系爭土地遭濫建墳墓，即得逕以作為
      免徵地價稅之理由，故該等墳墓既為有主並經過整理，已
      屬供特定人使用，自無土地稅減免規則第9 條規定「無償
      供公共使用之私有土地」之適用，原告主張，無法成立，
      又被告係以原告等所有系爭土地因不符合減免稅賦之規定
      ，乃於核課期間內據以課徵系爭土地地價稅，並非以原告
      於88年以後有土地買賣情事為由而課徵系爭土地地價稅，
      故原告等主張，容有誤解等情置辯，並聲明請求判決駁回
      原告之訴。
五、經查：
    (一)按土地法第192條第6款規定：「供左列各款使用之私有土
      地，得由財政部會同中央地政機關呈經行政院核准，免稅
      或減稅：…六、公共墳場用地。」次按，土地稅法第14條
      規定：「已規定地價之土地，除依第22條規定課徵田賦者
      外，應課徵地價稅。」又「私有土地減免地價稅或田賦之
      標準如下：…六、經事業主管機關核准設立之私立公墓，
      其為財團法人組織，且不以營利為目的者，其用地，全免
      。但以都市計畫規劃為公墓用地或非都市土地經編定為墳
      墓用地者為限。…十、無償供給政府機關、公立學校及軍
      事機關、部隊、學校使用之土地，在使用期間以內，全免
      。」及「無償供公共使用之私有土地，經查明屬實者，在
      使用期間內，地價稅或田賦全免。但其屬建造房屋應保留
      之空地部分，不予免徵。」亦為土地稅減免規則第8條第1
      項第6款及第9條所明定。
    (二)復按，供公共墳場用地使用之私有土地，得由財政部會同
      中央地政機關呈經行政院核准，免稅或減稅，固為土地法
      第192 條第6 款所明定，惟行政院依土地稅法第6 條授權
      訂定之前揭土地稅減免規則第8 條第1 項第6 款規定：「
      經事業主管機關核准設立之私立公墓，其為財團法人組織
      ，且不以營利為目的者，其用地，全免。但以都市計畫規
      劃為公墓用地或非都市土地經編定為墳墓用地者為限。」
      經查，系爭土地之使用分區為乙種工業區，此有桃園縣政
      府95 年6月12日（95）桃縣城都字第16875 號都市計畫土
      地使用分區證明書可稽( 見原處分卷第117 頁) ，故系爭
      土地之使用分區並非屬公墓用地或墳墓用地，且該私立公
      墓亦非為財團法人組織，原告復未能提出系爭土地業經行
      政院核准免稅之證明，核無土地法192 條第6 款及土地稅
      減免規則第8 條第1 項第6 款規定之適用，自不得減免地
      價稅。
    (三)再按，墳墓設置管理條例第2 條規定：「……所稱公墓，
      係指公立或私立供公眾營葬之公共設施；」系爭土地雖屬
      桃園縣大園鄉公所第三號公墓，惟依大園鄉公所89年12月
      2 日89大鄉社字第25738 號函說明略以：「經查該地為本
      鄉第3 號公墓，惟依『墳墓設置管理條例』第2 條所定意
      旨，該地非謂非屬私立公墓，其使用應為土地所有權人與
      使用人間之私權行為，…」( 見原處分卷第73頁) ；且原
      告亦一再主張系爭土地係遭大園鄉公所無權占用，並未同
      意系爭土地捐贈予政府機關等語，則系爭土地既非屬公有
      土地而作公墓用地使用，亦非供桃園縣大園鄉公所使用，
      核與無償供政府機關使用之土地有別，是被告認定系爭土
      地並無土地稅減免規則第8 條第1 項第10款規定之適用，
      亦無不合。
    (四)原告雖援引大園鄉公所83年1月8日83大鄉財字第52號函略
      載：「經查本所公墓台帳，該地號（即桃園縣大園鄉○○
      ○段崁腳小段17、17-3地號)於明治37年7月28日已設置為
      公墓，現編定為本鄉第三號公墓，而使用該公墓並無收費
      。」等語(見原處分卷第74-1頁)，主張系爭土地係供人無
      償使用，應有土地稅減免規則第9 條規定之適用云云。惟
      查，前開公函係大園鄉公所於83年1 月8 日所出具，尚難
      證明該土地於本件地價稅處分所核課之96年度仍有無償供
      人使用之事實；況系爭土地之其他共有人曾於90年6 月30
      日提出申請書，申請依地稅減免規則第9 條規定減免系爭
      土地之地價稅，經被告查核結果，以系爭土地並非無償供
      人使用，不符合土地稅減免規則第9 條規定，業以90年11
      月9日90 桃稅財字第90126081號函否准所請，並補徵系爭
      土地85年至88年度地價稅及更正89年、90年度地價稅在案
       (見原處分卷第85、86頁) ，自難再憑大園鄉公所上開函
      為有利於原告之認定。
    (五)又查，原告甲○○（原名林模熹）於88年8 月10日取得其
      他地主之授權，代為處理系爭土地及桃園縣大園鄉○○○
      段崁腳小段17-12 、17-13 等2 筆土地之出售、出租事宜
      ，於88年10月15日分別與許阿港、邱庚羅等人訂立墳墓用
      地買賣和解書，而取得每坪2 萬元之代價；復參諸前開墳
      墓用地買賣和解書第8 條規定：「本約土地買賣不辦理分
      割過戶登記，除目前建墓以外，甲方( 即買主) 不得作其
      他使用，爾後亦不得將土地轉售他人。」等語可知，買主
      並未取得土地所有權，僅有土地使用權，且上述和解書內
      容記載價金給付條件，衡諸一般習慣，他人已無法任意使
      用，此有原告甲○○之談話筆錄及其提示之授權書、墳墓
      用地買賣和解書可稽( 見原處分卷78-84 頁) ，益證系爭
      土地已非無償供公共使用，自不符土地稅減免規則第9 條
      所定之免稅要件。
六、綜上所述，原告之主張，並無足採。被告以系爭土地不符合
    土地稅減免規則有關免徵地價稅規定，依土地稅法第14條規
    定核課系爭土地96年度地價稅，於法並無違誤，訴願決定予
    以維持，亦無不合，原告訴請撤銷，為無理由，應予駁回。
據上論結，本件原告之訴為無理由，爰依行政訴訟法第233條第1
項、第98條第1 項前段、第104 條、民事訴訟法第85條第1 項前
段，判決如主文。
中    華    民    國    98    年     4    月   29     日
                    臺北高等行政法院第二庭
                                    法  官  蕭惠芳
上為正本係照原本作成。
本件以訴訟事件所涉及之法律見解具有原則性者為限，始得於本
判決送達後20日內向本院提出上訴狀並表明上訴理由，如已於本
判決宣示後送達前提起上訴者，應於判決送達後20日內補具上訴
理由（均按他造人數附繕本），且經最高行政法院許可後方得上
訴。
中    華    民    國    98    年     4    月   29     日
                                    書記官   李淑貞


司法院資訊處製作；財團法人民間司法改革基金會備份。
